臺灣臺南地方法院臺南簡易庭民事判決
111年度南小字第39號
原      告  林益弘  

被      告  琜恩智慧科技有限公司


法定代理人  林怡君  
上列當事人間請求給付居間報酬事件，經本院臺南簡易庭於民國
111年2月21日言詞辯論終結，判決如下：
    主      文
一、原告之訴駁回。
二、訴訟費用由原告負擔。
    事實及理由
壹、程序方面：
　　按訴狀送達後，原告不得將原訴變更或追加他訴。但請求之
    基礎事實同一者、不甚礙被告之防禦及訴訟之終結者，不在
    此限，民事訴訟法第255條第1項第2、7款分別定有明文。查
    原告起訴時原列甲○○為被告（雄小卷第11頁），嗣具狀將被
    告變更為琜恩智慧科技有限公司（雄小卷第525頁），核原
    告本件請求之事自始至終均為居間服務報酬，僅是請求對象
    究為被告或被告之法定代理人，前後主張有所不同，堪認社
    會生活事實上具有同一性，又原告前述變更時，被告尚未到
    庭為本件之言詞辯論程序，且嗣後尚有二次言詞辯論期日供
    被告充分抗辯、防禦，是原告前述所為訴之變更，核與首揭
    規定相符，應予准許。
貳、實體方面：
一、原告起訴主張：
　㈠被告與訴外人總源電腦有限公司（下稱總源公司）於民國109
    年3月間合作向財團法人中國生產力中心（下稱中國生產力
    中心）申請「經濟部餐飲業上架外送服務推動計畫」之補助
    方案（下稱系爭計畫），後於同年5月間獲得通過。系爭計
    畫對於每件案子補助新臺幣（下同）1萬5,000元，總源公司
    為代表申請公司，分配1,500元，被告為技術服務及實際執
    行服務公司，分配1萬3,500元。
　㈡109年4月底被告開始招募系爭計畫之業務人員，並於同年5月
    28日召開說明會說明進件流程，被告與業務人員雙方約定進
    行之勞務報酬為每件3,000元。在業務人員與被告之通訊軟
    體Line對話群組（下稱系爭對話群組）中，進件流程相關問
    題均由被告之法定代理人以及當時擔任被告總經理之訴外人
    劉清平負責回覆。被告法定代理人更曾於109年8月委託原告
    參加中國生產力中心舉辦之商談媒合會；109年9月7日通知
    原告準備身分證影本以及私章，預備簽署承攬合約書及勞務
    費用支領收據，惟因原告當時因病住院而未向被告辦理。10
    9年10月起原告屢次向被告法定代理人詢問系爭計畫中有關
    原告居間報酬費用之事，惟均未獲得正面回應，只是一味推
    拖責任給總源公司及劉清平。
　㈢原告在執行系爭計畫時，均是持被告製作之名片、廣告單，
    若加入系爭計畫之店家有需要刻統編章，也是報被告的統編
    ，可見原告是為被告服務。
　㈣原告總共替被告招募25間店家加入系爭計畫，是被告依約應
    給付原告7萬5,000元（計算式：25×3,000元＝7萬5,000元）
    之居間報酬，為此，爰依居間之法律關係提起本件訴訟等語
    。
　㈤聲明：
　⒈被告應給付原告7萬5,000元，及自起訴狀繕本送達翌日起至
    清償日止，按週年利率百分之5計算之利息。
　⒉訴訟費用由被告負擔。　　
二、被告則抗辯以：
  ㈠系爭計畫為總源公司而非被告向中國生產力中心申請，因總
    源公司執行系爭計畫涉及被告外帶平台之使用，被告法定代
    理人於109年5月22日向劉清平表示總源公司與推廣夥伴之關
    係，被告並無授權及同意被告法定代理人以外之任何人代表
    被告與他人進行勞務約定。被告法定代理人於109年5月28日
    被劉清平加入系爭對話群組，但從109年6月4日起，劉清平
    便開始藉故不回應招攬而來的業務人員問題，更於109年6月
    19日要求業務人員直接找被告法定代理人，放任業務人員隨
    意在外招攬業務。
　㈡被告與原告間並無任何口頭或是書面之勞務約定，總源公司
    為系爭計畫之服務提供者，補助款亦是匯入總源公司帳戶，
    被告無任何動機理由要為總源公司執行系爭計畫招募業務人
    員。
　㈢原告提起本件訴訟顯無理由，甚至虛偽陳述，且原告清楚知
    悉其提供服務的對象是總源公司，卻基於惡意、不當目的或
    重大過失而對被告提告，事實上或法律上之主張欠缺合理依
    據，原告主觀上是為了騷擾被告或被告法定代理人，增加被
    告或被告法定代理人應訴成本或浪費司法資源為目的，依一
    般人施以普通注意，即可輕易辨識、認知原告之訴為恣意推
    測、矛盾無稽或因果邏輯謬誤，建請本院依民事訴訟法第24
    9條之1規定處罰原告等語。
　㈣聲明：
　⒈原告之訴駁回。
  ⒉對濫訴原告處12萬元以下罰鍰。
  ⒊訴訟費用由原告負擔，且被告之日費、旅費及委任律師代辦
    書狀之酬金，為訴訟費用之一部分，由濫訴原告負擔。
  ⒋如受不利判決，被告願供擔保請准宣告免為假執行。　　
三、得心證之理由：
    按當事人主張有利於己之事實者，就其事實有舉證之責任，
    民事訴訟法第277條本文定有明文。是民事訴訟如係由原告
    主張權利者，應先由原告負舉證之責，若原告先不能舉證，
    以證實自己主張之事實為真實，則被告就其抗辯事實即令不
    能舉證，或其所舉證據尚有疵累，亦應駁回原告之請求。基
    此，依據兩造之主張以及抗辯，可認原告應就其與被告間就
    系爭計畫存有居間契約、被告應給付7萬5,000元及法定遲延
    利息此二大爭點負擔舉證之責，以下即論敘之：
　㈠依總源公司與中國生產力中心簽署之系爭計畫合作契約書（
    南小卷第73至125頁）所示，被告並非系爭計畫之當事者，
    是總源公司為執行系爭計畫，使用被告所開發之琜恩外帶平
    台，契約書第4條明訂總源公司不得將本契約中應履行之全
    部或一部分，轉包或分包他人代為履行；第5至8條所訂之進
    度報告義務以及補助費用申請者均為總源公司。再者，參以
    原告所提出總計25件之送件紀錄及「餐飲業者請款申請及聲
    明書」（雄小卷第25至302頁），其上「上架外送服務方案
    」欄位中「服務提供者」均書寫總源公司，每份「餐飲業者
    請款申請及聲明書」後雖附具「琜恩外帶店家服務約款」，
    惟其之意義為被告授權總源公司代理與店家簽訂使用琜恩外
    帶平台之契約，益證系爭計畫之執行主體為總源公司，總源
    公司方有義務跟動機招募系爭計畫之業務人員。
　㈡原告於111年2月7日言詞辯論期日中自陳：我跟劉清平有一個
    共同朋友王懷毅，他在4月份傳給我關於系爭計畫之訊息，
    有說明會看我要不要參加，我說好，但那天我沒有去，後來
    他問我為什麼沒有到，我跟他說我忘了，我問什麼時候還有
    說明會，他就把劉清平的資料給我，叫我跟劉清平聯絡，劉
    清平就發訊息說5月27日或28日到被告在高雄85大樓的辦公
    室開說明會等語（南小卷第68頁）。參以原告所提出之系爭
    對話群組截圖，王懷毅於109年4月27日邀請原告加入系爭對
    話群組，當時群組內已有劉清平，但並未有被告法定代理人
    （南小卷第157頁），被告法定代理人至109年5月底左右方
    經劉清平邀請進入系爭對話群組（雄小卷第309頁），可知
    原告自始是受劉清平而非被告法定代理人所邀參與系爭計畫
    ，且有關說明會之訊息亦是由劉清平告知。再佐以被告所提
    出其與劉清平Line對話紀錄截圖顯示，被告法定代理人於10
    9年5月11日明確表示無意願申請系爭計畫，其後均是劉清平
    單方主張要用總源公司名義申請，後至同年月18日劉清平方
    告知被告法定代理人系爭計畫獲選一事（南小卷第205至207
    頁），可見原告加入系爭對話群組時，系爭計畫顯然尚未獲
    得中國生產力中心核准補助，被告實無動機預先招募業務人
    員，劉清平方是直接與原告締結居間服務契約之人甚明。
　㈢誠然，劉清平於109年3月12日以百分之50股份入股被告，至
    同年9月15日退股，被告並於同年10月6日完成變更登記，此
    有被告公司基本資料查詢1份（南小卷第193、202頁）在卷
    為憑，惟總源公司於109年4月5日申請系爭計畫時，劉清平
    亦為總源公司總經理，且擔任系爭計畫之聯絡人（南小卷第
    82至83頁），是劉清平招募原告參與系爭計畫時，不必然是
    以被告公司總經理自居。另外，被告法定代理人與劉清平於
    109年5月22日之Line對話紀錄中，被告法定代理人亦清楚表
    示「…這就是一層一層的管控方式，經濟部﹥CPC﹥總源﹥推廣
    夥伴」（南小卷第208頁，CPC即中國生產力中心）。綜合以
    觀，系爭計畫所招募包含原告在內的業務人員，應是為總源
    公司而非被告提供服務。
　㈣原告雖再主張系爭對話群組中，均是由被告法定代理人負責
    回答業務人員的問題，然而系爭計畫既然是總源公司取得被
    告外帶平台授權後爭取而得，則有關商家加入系爭計畫後如
    何於外帶平台上架，相關的資料建置問題由被告處理，實與
    常情無違，惟不應僅因此節即認系爭計畫所招募之業務人員
    均是為被告服務，應由被告負擔給付報酬之責任。至於原告
    雖另提出印有其姓名、「業務主任」文字之琜恩外帶名片（
    雄小卷第421至423頁），惟從系爭對話紀錄前後文以觀，該
    名片顯然是為執行系爭計畫所提供，從而其意義自不能單獨
    於前述業務人員必須填載之「餐飲業者請款申請及聲明書」
    為解釋，亦即該名片之目的是為讓業務人員在外推廣業務時
    ，便於讓店家認識琜恩外帶平台，並非作為原告與被告間存
    有居間契約之證明。更何況，依原告與被告法定代理人二人
    109年8月20日之Line對話紀錄，原告傳送之系爭計畫發票上
    均蓋總源公司之大小章印文、代餐飲業者申請補助總表上所
    載的填表人亦為劉清平，並蓋有其印文（南小卷第211頁）
    ，從一般人的智識水平而論，應可判斷系爭計畫之主體為總
    源公司而非被告甚明。
　㈤至於原告提出訴外人即被告法定代理人配偶林彥廷，於109年
    6月間在其與被告以及劉清平Line對話群組中表示「另外後
    續這個計畫每一次核定下來的經費，就由琜恩開發13500*補
    助家數的發票給總源，總源就把金額總數轉進琜恩帳戶，這
    樣對總源最簡單，所有的服務都是琜恩在做，所有的支出費
    用就由琜恩開出去，這樣也最單純，節稅就由琜恩來傷腦筋
    ，總源也不用傷腦筋，我們也不用替總源傷腦筋」之截圖（
    南小卷第185頁），主張被告實為應對其服務報酬負責之對
    象等語。然而，林彥廷並非被告法定代理人，本無權決定被
    告與總源公司間之合作方式，且上述訊息亦未經劉清平或被
    告法定代理人為任何肯定之表示，更何況其所發時間明顯晚
    於原告受劉清平招募進入系爭計畫擔任業務人員之時，當不
    能以此即遽認被告為招募業務人員之主體。
　㈥末者，被告法定代理人雖於109年9月7日通知原告「下週碰面
    再麻煩帶私人印章」、「還有身份證影本」、「我再把承攬
    合約給你簽還有勞務費支領領據」（南小卷第183頁），惟
    從原告所提出之Line對話紀錄截圖中，並無法得知勞務費之
    具體項目、內容為何，是否為系爭計畫相關？被告亦抗辯該
    勞務費是指原告協助推廣系爭計畫以外的部分必須要跟被告
    簽約（南小卷第227頁）。而且，縱然該勞務費即是指原告
    參與系爭計畫之服務報酬，參以前述發票、補助申請總表之
    模式，極有可能是被告替總源公司處理，支付名義人仍為總
    源公司而非被告，否則將來該等費用又該如何透過系爭計畫
    向中國生產力中心核銷呢？
　㈦總結，原告不能舉證證明其就系爭計畫之居間契約締結對象
    為被告，是本院自無必要再就原告請求7萬5,000元及法定遲
    延利息此爭點為審究。
四、綜上所述，原告依據居間契約法律關係請求被告給付7萬5,0
    00元及法定遲延利息並無理由，應予駁回。至被告請求本院
    依民事訴訟法第249條之1第1、2項以及第249條第1項第8款
    及第2項規定，對原告處罰鍰部分，法律並無賦予訴訟當事
    人有此項請求權，是本院自無就被告此部分聲明為准駁之必
    要，且本院亦非依據民事訴訟法第249條第1項第8款及第2項
    規定以裁定或判決逕駁回原告本件之訴，附此敘明。
五、本件事證已臻明確，兩造其餘攻擊防禦方法及所提證據，經
    核與判決之結果不生影響，爰不逐一論述，附此敘明。　　
六、訴訟費用負擔之依據：民事訴訟法第78條。
中　　華　　民　　國　　111 　年　　 3　 　月　　21 　日
                  臺南簡易庭  法   官  廖建瑋
以上正本係照原本作成。
如不服本判決，應於送達後20日內，向本院提出上訴狀並表明上
訴理由（須附繕本），如於本判決宣示後送達前提起上訴者，應
於判決送達後20日內補提上訴理由書（須附繕本）。　
中　　華　　民　　國　　111 　年　　 3　 　月　　21 　日
                               書記官   鄭梅君